臺灣臺北地方法院刑事判決
110年度交訴緝字第2號
公  訴  人  臺灣臺北地方檢察署檢察官
被      告  張家祥





上列被告因公共危險等案件，經檢察官提起公訴（108年度偵字
第20920號），本院判決如下：
    主  文
張家祥被訴肇事逃逸部分無罪。
其餘被訴部分公訴不受理。
    理  由
甲、無罪部分：
一、公訴意旨略以：被告張家祥於民國106年12月1日下午3時50
    分許，無照駕駛車牌號碼000-0000號自用小客車（下稱系爭
    車輛），沿臺北市中山區民族東路東往西方向行駛，嗣於途
    經民族東路410巷口時，明知該路段設有號誌燈及禁止左轉
    標誌，竟在該處違規左轉民族東路410巷口，且依當時情況
    ，並無不能注意之情形，竟疏未注意對向來車即貿然違規左
    轉，適有告訴人陳俊翰騎乘車牌號碼000-000號普通重型機
    車，由民族東路西往東方向第3車道駛至，見系爭車輛乃緊
    急煞車，導致駕車失控而人車倒地，因此受有左膝鈍挫傷之
    傷害（被訴過失傷害犯行，詳後述公訴不受理部分）。被告
    明知其駕駛動力交通工具肇事，已致人受傷，竟未下車察看
    及採取救護或其他必要措施，反基於肇事逃逸之犯意，逕行
    駕車逃離現場，嗣經警到場處理循線查悉上情。因認被告涉
    犯刑法第185條之4肇事逃逸罪嫌等語。
二、按被告未經審判證明有罪確定前，推定其為無罪。犯罪事實
    ，應依證據認定之，無證據不得認定犯罪事實；不能證明被
    告犯罪者，應諭知無罪之判決，刑事訴訟法第154條、第301
    條第1項分別有明文規定。告訴人之告訴，係以使被告受刑
    事訴追為目的，是其陳述是否與事實相符，仍應調查其他證
    據以資審認；認定犯罪事實所憑之證據，雖不以直接證據為
    限，間接證據亦包括在內，然而無論直接證據或間接證據，
    其為訴訟上之證明，須於通常一般人均不致有所懷疑，而得
    確信其為真實之程度者，始得據為有罪之認定，倘其證明尚
    未達到此一程度，而有合理之懷疑存在時，即難遽採為不利
    被告之認定（最高法院52年台上字第1300號、76年台上字第
    4986號判決意旨參照）。又檢察官就被告犯罪事實，應負舉
    證責任，並指出證明之方法，同法第161條第1項亦有明文規
    定。因此，檢察官對於起訴之犯罪事實，應負提出證據及說
    服之實質舉證責任。
三、公訴意旨認被告涉犯前開罪嫌，無非係以被告於警詢及偵查
    中之供述、證人即告訴人陳俊翰於警詢及偵查中之指證、臺
    北市政府警察局道路交通事故初步分析研判表、臺北市政府
    警察局中山分局交通分隊道路交通事故談話紀錄表、道路交
    通事故調查報告表㈠㈡、蒐證照片列印頁、車輛詳細資料報表
    、現場監視器擷取照片2頁、臺北長庚紀念醫院診斷證明書
    等件為據。
四、訊據被告固坦承有在案發現場違規左轉之事實，惟堅詞否認
    有何肇事逃逸犯行，辯稱：我沒有肇事，告訴人是自己摔倒
    ，而不是因為我的車才摔倒，當時我的車已經左轉入民族東
    路410巷內，我也不知道他摔倒，是我左轉後才從眼角餘光
    瞄到他等語。經查：
㈠、被告於前開時、地駕駛系爭車輛沿臺北市中山區民族東路東
    往西方向行駛，嗣於行經民族東路410巷口時，違規左轉駛
    入民族東路410巷口內之「濱江市場」等情，為被告所不爭
    執（本院交訴卷一第78頁），核與證人陳俊翰於警詢及本院
    準備程序時之證述相符（107年度偵字第6019號卷【下稱偵
    卷】第3至4頁，本院交訴卷二第84至86頁），並有臺北市政
    府警察局道路交通事故初步分析研判表、道路交通事故調查
    報告表㈠㈡及車輛詳細資料報表各1份可憑（偵卷第9、15至16
    、32頁）；又告訴人於被告駕車駛過後，因緊急煞車而人車
    倒地，因此受有左膝鈍挫傷之傷害，被告未下車察看及採取
    救護或其他必要措施，逕行駕車離開現場乙節，業經證人陳
    俊翰於本院準備程序時證述明確（本院交訴卷二第84至85頁
    ），並有長庚醫療財團法人臺北長庚紀念醫院107年1月11日
    診字第0000000000000號診斷證明書1份、現場監視錄影畫面
    擷圖2張及道路交通事故照片5張可參（偵卷第7、18、46頁
    ），以上各情，首堪認定。
㈡、被告無肇事逃逸之主觀犯意：
　⒈惟按刑法第185條之4之肇事逃逸罪，其客觀構成要件為行為
    人駕駛動力交通工具肇事，且致人死傷而逃逸，主觀要件則
    須行為人對致人死傷之事實有所認識，並進而決意擅自逃離
    肇事現場，始足當之。換言之，肇事逃逸罪之成立，除客觀
    上有駕駛動力交通工具肇事之前行為、致人死傷之結果及逃
    逸行為外，並須行為人主觀上對於肇事及致人死傷有所認知
    ，進而決意逃逸為必要，倘行為人主觀上對於是否肇事或致
    人死傷並無認知，自難評價其離去行為即屬逃逸，而以肇事
    逃逸之罪名相繩。
　⒉查證人陳俊翰於本院準備程序證稱：案發時我直行向東往機
    場方向騎車，左手邊疑似有車輛左轉，擋住我視線，沒想到
    左邊有1輛車造成我急煞車，開始煞車時我距離系爭車輛約1
    公尺左右，被告當時沒有直接撞到我，是我自己緊急煞車倒
    地等語（本院交訴卷二第84至87頁），則被告於案發時既未
    實際撞擊告訴人，告訴人是否係因被告違規左轉而人車倒地
    乙節，已非無疑。又經本院於準備程序當庭勘驗案發現場監
    視錄影畫面顯示：（播放時間1分31秒至1分37秒）告訴人騎
    車自畫面左上方出現，向右方行駛至車號000-0000號自小客
    車前方（被車號000-0000號自小客車遮住），（播放時間1
    分38秒至1分43秒）有一深色自小客車，自畫面左上方出現
    ，向畫面右方，穿越車號000-0000號自小客車前方，自輪胎
    判斷，因先看到右前車輪，再看到左前車輪，再看到右後車
    輪，再看到左後車輪，判斷該車是從西北向東南方向行駛，
    朝畫面右上方離開畫面，（播放時間1分43秒至1分51秒）民
    族東路上車輛繼續前進，本案相關人車未出現在畫面中，（
    播放時間1分51秒至1分52秒）民族東路上車輛仍繼續行進，
    從車縫中似可見被害人機車橫躺在道路上等情，有本院勘驗
    筆錄1份可稽（本院交訴卷一第82頁），是自現場監視錄影
    畫面亦難推認本案事故係因被告違規左轉所致。
　⒊縱本案事故係被告因過失行為所致，證人陳俊翰於本院準備
    程序時證稱：當我倒地起身後有看到被告車輛是黑色賓士車
    ，不記得系爭車輛行進及離開時有無加速或減速狀況，我當
    時倒在外車道十字路口，我在通過410巷口時沒有跟被告車
    頭位置對視，當我看到系爭車輛時，被告已經在對向車道，
    案發現場有好幾輛車行進中，當我倒地時周圍沒有人幫我追
    趕或大喊要被告停車，我自己因為倒地也沒有大喊，後續是
    有一位熱心民眾幫我擋車，我躺在地上等救護車到現場等語
    （本院交訴卷二第86至87頁），細繹告訴人此揭所言，自告
    訴人見到系爭車輛時，系爭車輛既已在對向車道，告訴人遂
    緊急剎車之過程，足認被告駕車左轉駛入民族東路410巷口
    時，告訴人尚未出現在系爭車輛前方，再參以自告訴人上述
    證詞及前引監視錄影畫面勘驗結果，均可見案發地點交通繁
    忙，行車視線極易受阻，現場又無人追呼被告，則縱被告有
    因過失行為致告訴人人車倒地而受傷，其主觀上是否對肇事
    及致告訴人受傷有所預見，亦難認定。
　⒋公訴意旨主張案發時告訴人行駛在道路最外側車道，內側車
    道另外有車輛，所以告訴人行經巷口視線會受到阻礙，當時
    內側車道既有其他車輛行進中，被告要自對向車道左轉，速
    度勢必本快，而被告轉到告訴人行經之外側車道前方時，車
    頭已經轉正，其視線可以很清楚看到外側車道情形，蓋若其
    視線無法看到對向車道，則根本沒有辦法掌握空檔左轉，是
    被告於警詢時坦承有看到告訴人的機車乙情，應與事實相符
    等語（本院交訴卷二第87頁，本院交訴緝卷第284頁），雖
    屬卓見。然被告於準備程序時辯稱：我之所以在警詢時說知
    道告訴人受傷，是因為警察跟我說告訴人摔車等語（本院交
    訴卷一第80至81頁），而案發時被告既未實際碰撞告訴人，
    其於左轉駛入民族東路410巷時是否預見告訴人人車倒地乙
    情，已有疑義；且自告訴人上開證述、倒地時之情境、周遭
    車輛往來頻繁、是否呼救等節觀之，被告於事故發生時非無
    受其他行車遮蔽、人車嘈雜聲影響而未實際見聞告訴人倒地
    過程之可能；況卷附現場監視器錄影畫面、事故現場照片等
    件，均未實際拍攝、記錄案發過程，礙難憑此遽認被告確有
    起訴書所指犯行，而將其繩以肇事逃逸罪責。
㈢、從而，就公訴意旨認被告所涉肇事逃逸犯行，依檢察官所提
    事證尚不足為被告有罪之積極證明，本院尚無從形成被告確
    有起訴書所指肇事逃逸犯行之確信，此部分自應為被告無罪
    之諭知。　　
乙、公訴不受理部分：
一、公訴意旨另以：被告於上揭時、地，明知該路段設有號誌燈
    及禁止左轉標誌，竟在該處違規左轉民族東路410巷口，且
    依當時情況，並無不能注意之情形，竟疏未注意對向來車即
    貿然違規左轉，適告訴人騎乘上開普通重型機車，由民族東
    路西往東方向第3車道駛至，見被告車輛乃緊急煞車，導致
    駕車失控而人車倒地，因此受有左膝鈍挫傷之傷害。因認被
    告涉犯修正前刑法第284條第1項過失傷害罪嫌等語。
二、按告訴乃論之罪，告訴人於第一審辯論終結前得撤回其告訴
    ；而告訴經撤回者，法院應諭知不受理之判決；又法院諭知
    不受理之判決，得不經言詞辯論為之，刑事訴訟法第238條
    第1項、第303條第3款及第307條分別定有明文。
三、查本件被告過失傷害案件，檢察官認其涉犯修正前刑法第28
    4條前段之過失傷害罪嫌，依刑法第287條之規定，須告訴乃
    論。茲因被告已與告訴人達成和解，均經告訴人具狀撤回告
    訴，此有和解筆錄、刑事撤回告訴狀可考（本院審交訴卷第
    77至78頁，本院交訴卷一第155頁），依前引規定，此部分
    爰不經言詞辯論，逕為諭知不受理之判決。
據上論斷，應依刑事訴訟法第301條第1項、303條第3款、第307
條，判決如主文。
本案經檢察官白勝文提起公訴，檢察官吳春麗、高怡修、林漢強
、謝奇孟到庭執行職務。
中　　華　　民　　國　　111 　年　　1 　　月　　24　　日
　　　　　　　　　刑事第十二庭  審判長法　官  林尚諭
　　　　　　　　　　　　　　　　　　　法　官  李英豪
　　　　　　　　　　　　　　　　　　　法　官  陳冠中
審判長林尚諭法官於110年12月27日職務調動，不能親自簽名，
由資深法官李英豪依刑事訴訟法第51條第2項規定附記其事由如
上。
上正本證明與原本無異。 
如不服本判決應於收受送達後20日內向本院提出上訴書狀，並應
敘述具體理由；其未敘述上訴理由者，應於上訴期間屆滿後20日
內向本院補提理由書（均須按他造當事人之人數附繕本）「切勿
逕送上級法院」。告訴人或被害人如對於本判決不服者，應具備
理由請求檢察官上訴，其上訴期間之計算係以檢察官收受判決正
本之日期為準。 
                                      書記官  涂曉蓉
中　　華　　民　　國　　111 　年　　1 　　月　　24　　日